【裁判字號】    91,易,214
【裁判日期】    920415
【裁判案由】    侵占
【裁判全文】
臺灣嘉義地方法院刑事判決                          九十一年度易字第二一四號
    公  訴  人  臺灣嘉義地方法院檢察署檢察官
    被      告  甲○○
右列被告因侵占案件，經檢察官提起公訴（九十年度偵字第七０七八號），本院判決
如左：
    主  文
甲○○意圖為自己不法之所有，而侵占自己持有他人之物，處有期徒刑伍月，如易科
罰金，以參佰元折算壹日。
    事  實
一、甲○○於民國八十九年四月間（起訴書誤載為三月間），因經濟狀況不佳，竟意
    圖為自己不法之所有，於介紹乙○○○至其母之鄰居丙○○家中裝設鐵窗完工後
    ，明知乙○○○事先已與丙○○議定將直接收取工程款，仍囑其母向丙○○收取
    該筆裝設鐵窗之費用新臺幣（下同）十萬零七千元（起訴書誤載為二萬餘元），
    即自其母處取得該筆金錢，以變易持有為所有之意思予以侵占入己，後因乙○○○欲向丙○○索討價金時發覺該筆金錢已遭甲○○挪用，始悉上情。
二、案經乙○○○訴請臺灣嘉義地方法院檢察署檢察官偵查起訴。
    理  由
一、訊據被告甲○○固坦承自其母親處收受該筆金錢，惟矢口否認有何侵占之意圖，
    辯稱：伊和乙○○○是配合很久的廠商，與其往來一向都是開支票，當時因伊經
    濟狀況不佳才跳票，而伊叫母親向丙○○收錢，是因丙○○是母親的朋友云云。
    經查：上開事實，業據告訴人乙○○○指訴綦詳，核與證人即乙○○○之夫翁正
    雄到庭證稱：「因為本件是比較小的工程，所以我們事前有跟被告言明，要直接
    跟丙○○收現金，我們也有跟丙○○講，但我們去時就沒有拿到錢」、「做好工
    程後二、三天，我們打電話去丙○○家告訴他我們要去收，結果他們說可以，後
    來被告母親自己去收。丙○○部分是十萬七千元。」、「（問：你當時有無質問
    被告為何直接跟丙○○收現金？）被告當場就有承認，因為他缺錢用，所以先去
    跟丙○○收錢來用。（問：在你們去找被告之前，被告都沒有來找你們？）沒有
    。」、證人丙○○到庭證述：「（問：告訴人裝設鐵窗共多少錢？）十多萬元。
    （問：當時告訴人有無告訴你，要直接跟你收現金？）有，被告母親跟我說，告
    訴人沒有空來跟我收，後來被告母親就自己來收，沒多久告訴人就來了，我就告
    訴他們，我已經給被告母親了」（詳見本院九十二年二月十六日訊問筆錄），是
    雖被告與告訴人生意往來已久，向以支票付款，然本件被告承作丙○○鐵窗工程
    ，事先已與告訴人達成由告訴人直接向丙○○收款之協議，被告竟仍逕由其母向
    丙○○收款，而將之侵占入己，事後經告訴人追討方以支票搪塞，嗣換票後復仍
    跳票，迄今全未清償，其有為自己不法所有之意圖甚明。本件事證明確，被告犯
    行已堪認定。
二、核被告所為，係犯刑法第三百三十五條第一項之侵占罪。爰審酌被告之犯罪動機
    、目的、手段、所侵占之金額及其犯罪後否認犯行，態度非佳，且未與告訴人達
    成和解等一切情狀，量處如主文所示之刑，並諭知易科罰金之折算標準，以示懲
    儆。又被告行為後，法律有變更者，適用裁判時之法律，刑法第二條第一項前段
    定有明文。查刑法第四十一條規定：「犯最重本刑為三年以下有期徒刑以下之刑
    之罪，而受六月以下有期徒刑或拘役之宣告，因身體、教育、職業或家庭之關係
    ，執行顯有困難者，得以一元以上三元以下折算一日，易科罰金。」業於九十年
    一月四日修正，同年月十日經總統公布，同條第一項規定：「犯最重本刑為五年
    以下有期徒刑以下之刑之罪，而受六月以下有期徒刑或拘役之宣告，因身體、教
    育、職業、或家庭之關係或其他正當事由，執行顯有困難者，得以一元以上三元
    以下折算一日，易科罰金。但確因不執行所宣告之刑，難收矯正之效，或難以維
    持法秩序者，不在此限。」；查本件被告犯罪後，刑法第四十一條業經修正公布
    ，兩相比較，則新法第四十一條與修正前同法第四十一條之規定比較，以修正後
    之現行新法即裁判時之法較有利於行為人，自應依刑法第二條第一項前段規定，
    適用裁判時之法律規定，併此敘明。
據上論斷，應依第二百九十九條第一項前段，刑法第二條第一項前段、第三百三十五
條第一項、第四十一條第一項前段，罰金罰鍰提高標準條例第一條前段、第二條，判
決如主文。
本案經檢察官黃正雄到庭執行職務
中    華    民    國      九十二      年        四        月    十五    日
                          臺灣嘉義地方法院刑事第一庭
                              審判長法  官  夏  金  郎
                                    法  官  李  文  輝
                                    法  官  陳  俞  婷
右正本證明與原本無異。
如不服本判決，應於判決送達後十日內向本院提出上訴狀( 應附繕本 )。
中    華    民    國      九十二      年        四        月    十五    日
                                    書記官  李  彩  娥
附錄法條
中華民國刑法第三百三十五條
 (普通侵占罪)
意圖為自己或第三人不法之所有，而侵占自己持有他人之物者，處五年以
下有期徒刑、拘役或科或併科一千元以下罰金。
前項之未遂犯罰之。


司法院資訊處製作；財團法人民間司法改革基金會備份。
